ACORDAO-COMPLETO-2535900

ACÓRDÃO 10454/2022 ATA 42/2022 - PRIMEIRA CÂMARA

VISTOS, relatados e discutidos estes autos de tomada de contas especial instaurada pela Caixa Econômica Federal em desfavor de Valdair Antônio Vieira, em razão de desfalque de valores em contas de cliente da entidade, na agência Siqueira Campos/SP,
ACORDAM os Ministros do Tribunal de Contas da União, reunidos em sessão da Primeira Câmara, com fundamento nos arts. 1º, inciso I, 16, inciso III, alínea "d", 19 e 23, inciso III, da Lei n 8.443/92, c/c os arts. 209, inciso IV, 210 e 214, inciso III, do Regimento Interno, e ante as razões expostas pelo Relator, em:
9.1. julgar irregulares as contas de Valdair Antônio Vieira, condenando-o ao pagamento s quantias a seguir especificadas, com a fixação do prazo de quinze dias, a contar da notificação, para que comprove, perante este Tribunal, nos termos do art. 214, III, "a", do RI/TCU, o recolhimento da dívida à Caixa Econômica Federal, atualizada monetariamente e acrescida dos juros de mora, calculada a partir das datas discriminadas até a data do recolhimento, na forma prevista na legislação em vigor:
	Data de ocorrência
	Valor histórico (R$) 

	19/10/2017
	128.254,55

	13/11/2017
	50.000,00

	13/11/2017
	11.707,30

9.2. aplicar a Valdair Antônio Vieira a multa prevista no artigo 57 da Lei 8443/1992, no valor de R$ 200.000,00, fixando-lhe o prazo de quinze dias, a contar da notificação, para comprovar, perante o Tribunal (art. 214, III, a, do Regimento Interno/TCU) , o recolhimento da dívida aos cofres do Tesouro Nacional, atualizada monetariamente desde a data deste acórdão até a data do efetivo recolhimento, se for paga após o vencimento, na forma da legislação em vigor; 
9.3. autorizar desde logo a cobrança judicial das dívidas, nos termos do art. 28, inciso II, da Lei nº 8.443/92, caso não atendida a notificação;
9.4. dar ciência da deliberação ao responsável, à Caixa Econômica Federal e à Procuradoria da República no Estado de São Paulo, nos termos do § 3º do art. 16 da Lei 8.443/1992, c/c o § 7º do art. 209 do Regimento Interno do TCU, para adoção das medidas cabíveis.

TOMADA DE CONTAS ESPECIAL. TCE instaurada pelo(a) Caixa Econômica Federal em razão de Prática de qualquer ato ilegal, ilegítimo ou antieconômico de que resulte dano ao erário, Outras áreas, Irregularidades na movimentação de contas de titularidade do cliente Keith Kumagae, CPF: 248.358.298-24, no âmbito da agência Avenida Siqueira Campos/SP (3496), cuja responsabilidade foi atribuída ao ex-empregado Valdair Antônio Nakashima Vieira, matrícula funcional 051550-8 (nº da TCE no sistema: 1968/2020).

Primeira Câmara

Caixa Econômica Federal.

3. Interessados/Responsáveis:
3.1. Interessado: Caixa Econômica Federal (00.360.305/0001-04).
3.2. Responsável: Valdair Antônio Vieira (XXX.991.448-XX)..

13.1. Ministros presentes: Benjamin Zymler (na Presidência), Walton Alencar Rodrigues (Relator) e Vital do Rêgo.
13.2. Ministro-Substituto convocado: Weder de Oliveira.
13.3. Ministro-Substituto presente: Augusto Sherman Cavalcanti.

WALTON ALENCAR RODRIGUES

Adoto, como relatório, instrução elaborada no âmbito da Secretaria de Controle Externo de Tomada de Contas Especial, com a qual anuiu o Ministério Público junto ao TCU:
INTRODUÇÃO
Cuidam os autos de tomada de contas especial instaurada pela Caixa Econômica Federal em desfavor de Valdair Antônio Vieira (CPF: XXX.991.448-XX) , ex-empregado, matrícula funcional 051550-8, em razão de prática de qualquer ato ilegal, ilegítimo ou antieconômico de que resulte dano ao erário, na movimentação de contas de titularidade do cliente Keith Kumagae, CPF: XXX.358.298-XX, no âmbito da agência Avenida Siqueira Campos/SP (3496) .
HISTÓRICO
Em 10/1/2020, com fundamento na IN/TCU 71/2012, alterada pela IN/TCU 76/2016, e DN/TCU 155/2016, o dirigente da instituição Caixa Econômica Federal autorizou a instauração da tomada de contas especial (peça 127) . O processo foi registrado no sistema e-TCE com o número 1968/2020.
	O fundamento para a instauração da Tomada de Contas Especial, conforme consignado na matriz de responsabilização elaborada pelo tomador de contas, foi a constatação da seguinte irregularidade: 
A Comissão concluiu que o empregado Valdair Antônio Nakashima Vieira foi o único responsável pelo prejuízo original à Caixa no total de R$ 189.961,85, tendo agido com culpa por negligência, dada a inobservância dos preceitos normativos vigentes à época em que atuava na função de Gerente PF, sendo que tinha experiência na função, ressaltando que o cadastramento da senha dos cartões das contas de titularidade do cliente Keith Kumagae, a geração de assinatura eletrônica e desbloqueio dos cartões por sucessivas vezes realizados pelo empregado, além de transferências entre contas de mesma titularidade, propiciou a execução da fraude por um terceiro e o prejuízo auferido pela Caixa, tendo nexo de causalidade direto com a ocorrência. 
O responsável arrolado na fase interna foi devidamente comunicado e, diante da ausência de justificativas suficientes para elidir a irregularidade e da não devolução dos recursos, instaurou-se a tomada de contas especial.
No relatório (peça 130) , o tomador de contas concluiu que o prejuízo importaria no valor original de R$ 189.961,85, imputando-se a responsabilidade a Valdair Antonio Vieira, Gerente de Atendimento PF (atual Gerente de Relacionamento PF) , no período de 20/10/2014 a 1/8/2017, na condição de gestor dos recursos. 
Em 28/12/2020, a Controladoria-Geral da União emitiu o relatório de auditoria (peça 134) , em concordância com o relatório do tomador de contas. O certificado de auditoria e o parecer do dirigente do órgão de controle interno concluíram pela irregularidade das presentes contas (peças 135 e 136) .
Em 8/1/2021, o ministro responsável pela área atestou haver tomado conhecimento das conclusões contidas no relatório e certificado de auditoria, bem como do parecer conclusivo do dirigente do órgão de controle interno, manifestando-se pela irregularidade das contas, e determinou o encaminhamento do processo ao Tribunal de Contas da União (peça 137) .
Na instrução inicial (peça 141) , analisando-se os documentos nos autos, concluiu-se pela necessidade de realização de citação para a seguinte irregularidade: 
Irregularidade 1: desfalque de numerário no valor de R$ 189.961,85 ocorrido na Agência da Avenida Siqueira Campos/SP (3496) da Caixa Econômica Federal.
Evidências da irregularidade: documentos técnicos presentes nas peças 14, 15, 16, 17, 18, 19, 20, 21, 22, 23, 24, 25, 26, 27, 28, 29, 30, 31, 32, 33, 34, 35, 36, 37, 38, 39, 40, 41, 42, 43, 44, 45, 46, 47, 48, 49, 50, 51, 52, 53, 54, 55, 56, 57, 58, 59, 60, 61, 62, 63, 64, 65, 66, 67, 68, 69, 70, 71, 72, 73, 74, 75, 76, 77, 78, 79, 80, 81, 82, 83, 84, 85, 86, 87, 88, 89, 90, 91, 92, 93, 94, 95, 96, 97, 98, 99, 101, 102, 103, 104 e 105.
Normas infringidas: MN AD196 (V009) , subitem abaixo: 3.1.3 O cadastramento, a alteração e o desbloqueio de senhas numéricas, o desbloqueio e a reinicialização de identificação positiva são realizados nas Agências e PA e nos canais alternativos de atendimento.  3.1.3.1 Quando realizados nas Agências e PA são obrigatoriamente precedidos da identificação do cliente e realizados em sua presença, não sendo permitido o atendimento por telefone, mensagens eletrônicas, correspondência ou fax. 4.1.3 Senha Numérica ¿ Alteração.  4.1.3.2 - Solicita ao cliente documento de identificação e o cartão da conta para verificar sua legitimidade. 4.1.3.4 - Colhe a assinatura ou a impressão digital do cliente no MO37738 e confere a assinatura ou a impressão digital com os documentos apresentados. 4.1.3.5.1 - Se não disponível a imagem SIGDA, na Agência ou PA detentor da conta, confere com a FAA e anota o número do documento apresentado, a data de emissão e o órgão expedidor no MO37738. 4.1.3.5.2 - Se não disponível a imagem SIGDA, em Agência ou PA não detentor da conta, solicita ao cliente as cópias dos seus documentos cadastrados no Cadastro CAIXA, realiza a conferência desses documentos e anota o número do documento, a data de emissão e o órgão expedidor no MO37738. 4.1.3.6 - O empregado responsável pelo atendimento e identificação do cliente assina o MO37738 sob carimbo. MN OR066 (V022) , subitens abaixo: 3.2-Pré-cadastramento dos sistemas internet.  3.2.1 - O pré-cadastramento consiste numa habilitação prévia do CPF do cliente solicitante ao sistema requerido mediante registro no SIPER.  3.2.2 - Para o pré-cadastramento são exigidos documento de identidade e CPF do titular da conta.3.4.8 ¿ Geração de assinatura eletrônica simples inicial.  3.4.8.1 - A geração nas agências e PA é precedida da coleta da assinatura do cliente em 2 vias do MO37231 - Contrato de Prestação de Serviços.  3.4.8.1.2 - O MO37231 pode ser substituído pelo MO15074 - Contrato de Relacionamento PF - nos casos de clientes Pessoa Física - ou pelo MO37963 Contrato de Relacionamento PJ - no caso de clientes Pessoa Jurídica, com o preenchimento do campo específico para esse serviço.  3.4.8.7 - Não é permitido gerar Assinatura Eletrônica sem a presença, na Agência detentora da conta, do titular ou procurador autorizado a movimentar a conta do cliente Pessoa Física ou dos representantes perante a Caixa do cliente Pessoa Jurídica.MN AD100 (V020) e CO111 (V084) nos subitens: 3.2.2 ¿ Agência.  3.2.2.1 - Adotar as orientações enviadas pela CESEG para tratamento de ocorrências envolvendo fraudes, golpes ou recuperação de valores. 4.2.2.2.1 - Recebe da CESEG mensagem automática informando o bloqueio de cartão de débito ou da função débito do cartão múltiplo.  4.2.2.2.2 - Analisa a conta e verifica:  se a movimentação da conta tem características de sua utilização para realização de fraude como conta credora; junto ao cliente o extrato dos últimos sessenta dias para confirmar a autoria das transações.  4.2.2.2.4 - Desbloqueia o cartão caso o cliente reconheça a autoria das transações. CO111 (V084) .4.7.2 Desbloqueio.  4.7.2.1 - Efetuado somente pela gerência da agência detentora da conta, mediante identificação do cliente. MN CO041 (V091) nos subitens: 2.11 ¿ Aplicação e resgate.  2.11.1 - A movimentação regular da conta, por meio de aplicações e/ou resgates, é feita pelo próprio titular ou por seu representante legal.  2.11.2 - É vedado à CAIXA e suas Agências/PA:  A realização de débito em Conta de Poupança sem a prévia autorização do Cliente.  Acatar a movimentação, a débito ou a crédito, solicitada remotamente por meios de comunicação sem os dispositivos de autenticação do Cliente homologados e autorizados pela CAIXA, tais como telefone, fac-símile (fax) , correspondência, SMS, e-mail, chat e redes sociais, ainda que para o mesmo titular. MN CR300 (V133) . 3.4.2.3.1 - A desativação da marca NV somente é efetuada após a verificação da conformidade documental da conta e correspondente registro no SIACN.
	Débitos relacionados ao responsável Valdair Antonio Vieira (CPF: XXX.991.448-XX) :
	Data de ocorrência
	Valor histórico (R$) 

	19/10/2017
	128.254,55

	13/11/2017
	50.000,00

	13/11/2017
	11.707,30

		Cofre credor: Caixa Econômica Federal.
		Responsável: Valdair Antonio Vieira (CPF: XXX.991.448-XX) .
Conduta: deixar de observar os preceitos normativos vigentes da Caixa no cadastramento da senha dos cartões das contas de titularidade do cliente KeithKumagae, gerando    a assinatura eletrônica e o desbloqueio dos cartões por sucessivas vezes, e realizar transferências entre contas de mesma titularidade, o que propiciou a execução da fraude por terceiros.
Nexo de causalidade: o cadastramento da senha dos cartões de titularidade do cliente    Keith    Kumagae, gerando    a assinatura   eletrônica   e   o   desbloqueio dos  cartões  por  sucessivas  vezes,  além de realizar transferências entre contas de mesma  titularidade,  com inobservância de normativos da Caixa, permitiram a execução de fraudes por terceiros e resultou em dano ao erário.
Culpabilidade: é razoável supor que o responsável tinha consciência da ilicitude de sua conduta; era exigível conduta diversa da praticada, qual seja, cumprir de forma estrita os seus deveres funcionais estabelecidos nos normativos da entidade. 
Encaminhamento: citação.
Em cumprimento ao pronunciamento da unidade (peça 143) , foi efetuada citação do responsável, nos moldes adiante:
 Valdair Antonio Vieira - promovida a citação do responsável, conforme delineado adiante:
	Comunicação: Ofício 1595/2022 - Seproc (peça 145) 
Data da Expedição: 7/2/2022
Data da Ciência: 21/2/2022 (peça 146) 
Nome Recebedor: Renildo Alcântara
Observação: Ofício enviado para o endereço do responsável, conforme pesquisa na base de dados no sistema da Receita Federal, custodiada pelo TCU (peça 144) .
Fim do prazo para a defesa: 8/3/2022
	
Conforme Despacho de Conclusão das Comunicações Processuais (peça 149) , as providências inerentes às comunicações processuais foram concluídas. 
Transcorrido o prazo regimental, o responsável Valdair Antonio Vieira apresentou defesa, que será analisada na seção Exame Técnico.
ANÁLISE DOS PRESSUPOSTOS DE PROCEDIBILIDADE DA IN/TCU 71/2012
Avaliação de Viabilidade do Exercício do Contraditório e Ampla Defesa
	Verifica-se que não houve o transcurso de mais de dez anos desde o fato gerador sem que tenha havido a notificação do responsável pela autoridade administrativa federal competente (art. 6º, inciso II, c/c art. 19 da IN/TCU 71/2012, modificada pela IN/TCU 76/2016) , uma vez que o fato gerador da irregularidade sancionada ocorreu em 13/11/2017, e o responsável foi notificado sobre a irregularidade pela autoridade administrativa competente conforme segue:
Valdair Antonio Vieira, por meio do ofício acostado à peça 118, recebido em 25/9/2019, conforme AR (peça 119) .
Valor de Constituição da TCE 	
	Verifica-se, ainda, que o valor original do débito, cujo fato gerador ocorreu após 1/1/2017, é de R$ 189.961,85, portanto superior ao limite mínimo de R$ 100.000,00, na forma estabelecida conforme os arts. 6º, inciso I, e 19 da IN/TCU 71/2012, modificada pela IN/TCU 76/2016. 
OUTROS PROCESSOS/DÉBITOS NOS SISTEMAS DO TCU COM OS MESMOS RESPONSÁVEIS
	Informa-se que não foi encontrado débito imputável ao responsável em outros processos no Tribunal.
	A tomada de contas especial está, assim, devidamente constituída e em condição de ser instruída.
EXAME TÉCNICO
Da defesa do responsável Valdair Antonio Vieira
O responsável Valdair Antonio Vieira apresentou defesa, que passa a ser analisada em seguida:
Argumento único (peça 148) :
A defesa, em resposta à citação, informa que a matéria versada nesta TCE já é objeto de processo na esfera trabalhista sob o número 0010098-35.2020.5.15.0023 em que se discutem as mesmas questões abordadas. A inicial da referida ação foi anexada à peça 147.
Análise do argumento: 
Trata-se de alegação desacompanhada de qualquer elemento que as revestissem de plausibilidade mínima. Não foram apresentados quaisquer elementos que pudessem (i) afastar a irregularidade ou o dano; nem (ii) justificar a conduta.
Com efeito, segundo o tomador de contas a irregularidade foi detectada no dia 10/4/2017, quando o cliente Keith Kumagae, titular da conta poupança 3496.013.0060687-0, compareceu a ag. Avenida Siqueira Campos/SP para  realizar a transferência de recursos do FGTS creditados na conta mencionada, quando teve ciência da inexistência de saldo e da existência de outra conta poupança (3496.013.00060689-6) aberta em seu nome sem consentimento. Assim, no dia 13/4/2017 retornou à agência a fim de abrir procedimento de contestação de saques (peça 3) .
Conta Poupança 3496.013.60687-0
A Comissão constatou que as transações contestadas da conta poupança 3496.013.60687-0 foram realizadas em sua maioria pelo Internet Banking CAIXA; no entanto, algumas transferências foram efetivadas pelo Sistema de Automação de Serviços e Produtos Bancários da Agência (SISAG) , realizada pela matrícula 051550-8 pertencente ao empregado Valdair Antônio Nakashima Vieira.
Conforme consta no relatório conclusivo da Comissão, segundo o normativo AD196 (V009) , para efetivar transações financeiras (compras) com cartão de débito é necessário a senha numérica composta por 4 dígitos, cadastrada pelo cliente somente na agência de relacionamento da conta (peça 130, p. 8) .
A partir da senha de 4 dígitos e de posse do cartão de débito, a Identificação Positiva é emitida no Autoatendimento Caixa (ATM) . Na primeira utilização do cartão no ATM e com a inclusão da informação da data de nascimento do titular da conta, é gerado um conjunto de três sílabas do alfabeto, escolhida aleatoriamente pelo sistema para realizar saques, transferências e pagamentos. No entendimento da Comissão, a senha numérica de 4 dígitos, alterada em 29/8/2016, e autorizada pelo empregado Valdair Antônio Nakashima Vieira, possibilitou que um terceiro, de posse do cartão, gerasse a Identificação Positiva na mesma data, conforme consulta no sistema SIRAN (peça 15, p. 9) e iniciasse os saques da referida conta (peça 130, p. 8) .
Conta 3496.013.60689-6
A Comissão constatou, ainda, transações irregulares na conta 3496.013.60689-6 que segundo a análise preliminar foi aberta sem o consentimento do titular Keith Kumagae, recebeu transações da conta de mesma titularidade, que somaram R$ 86.810,00 (peça 130, p. 10) .
Dos saques efetuados na conta 3496.013.60689-6, a Comissão observou que foram realizados, em sua maioria, no mesmo local onde ocorreram os saques da conta 3496.013.60687-0, o que demonstra que o fraudador estava de posse dos cartões de ambas as contas (peça 130, p. 11) .
Em depoimento prestado à Comissão Apuradora, o empregado arrolado Valdair Antônio Nakashima citou como autora de todos os procedimentos realizados naquela data - 29/8/2016 - a ex-empregada Ana Heloisa Peres Rodrigues, que, segundo ele, utilizou indevidamente a sua senha no sistema SISAG (peça 130, p. 13) .
No entanto, a comissão constatou que nessa data - 29/8/2016 - Ana Heloisa registrou entrada no SIPON às 11h02, horário posterior aos comandos realizados no SISAG.
Segundo o tomador de contas no dia 29/8/2016, Ana Heloisa trabalhou apenas na estação SP3496ET119 (terminal 8119) , das 11:02:19 (Logon) até às 17:03:25 (Shutdown) (peça 59, p. 3 e 4) , em consonância com o registro do SIPON. 5.14.27. Verificou-se, ainda, por meio do relatório da CEFRA, que em 29/8/2016 houve consulta à conta 3496.013.60689-6 pela primeira vez, às 10:27:19, e à conta 3496.013.60687-0, às 10:27:42, pelo empregado Valdair Antônio Nakashima Vieira, que corrobora a informação de que antes de realizar todos os comandos ele consultou as contas, sem a presença do cliente Keith, que não se encontrava no Brasil (peça 130, p. 14) .
Após finalizar os trabalhos investigativos, a Comissão concluiu que o empregado Valdair Antônio Nakashima Vieira foi o único responsável pelo prejuízo original à Caixa, no total de R$ 189.961,85, tendo agido com culpa por negligência, dada a inobservância dos preceitos normativos vigentes à época em que atuava na função de Gerente PF, sendo que tinha experiência na função, ressaltando que o cadastramento da senha dos cartões das contas de titularidade do cliente Keith Kumagae, a geração de assinatura eletrônica e desbloqueio dos cartões por sucessivas vezes realizados pelo empregado, além de transferências entre contas de mesma titularidade, propiciou a execução da fraude por um terceiro, e o prejuízo auferido pela Caixa, tendo nexo de causalidade direto com a ocorrência, conforme item 8 do Relatório Conclusivo da Comissão Apuradora (peça 105) .
Em relação à quantificação dos prejuízos, os valores e datas para atualização encontram-se discriminados à peça 124, p. 9-10.
No mais, cabe enfatizar que o ajuizamento de ação civil não retira a competência do TCU para instaurar tomada de contas especial e condenar o responsável a ressarcir o erário. Diante da coexistência de dois títulos executivos referentes ao mesmo fato, deve-se deduzir o valor da obrigação que primeiramente foi executada quando da execução do título remanescente (Acórdão 11531/2016-TCU-Segunda Câmara, Relator Ministro Raimundo Carreiro) .
Deve-se pontuar, ainda, que a existência de processos no Poder Judiciário e no TCU com idêntico objeto não caracteriza repetição de sanção sobre mesmo fato (bis in idem) nem litispendência. No ordenamento jurídico brasileiro vigora o princípio da independência das instâncias, em razão do qual podem ocorrer condenações simultâneas nas diferentes esferas jurídicas (cível, criminal e administrativa) . O recolhimento do débito, em um ou outro processo, serve para comprovação de quitação e sana a dívida (Acórdão 115/2018-TCU-Segunda Câmara, Relatora Ministra Ana Arraes) .
Destarte, no que compete a este Tribunal, a realização de movimentações financeiras irregulares de recursos da Caixa Econômica Federal resultou em dano ao erário devendo ser mantida a responsabilidade do empregado da Caixa Econômica Federal, em função da infringência das normas e dispositivos da empresa enumerados no item 8.1.2 desta instrução.
Não há elementos para que se possa efetivamente aferir e reconhecer a ocorrência de boa-fé na conduta de Valdair Antonio Vieira, podendo este Tribunal, desde logo, proferir o julgamento de mérito pela irregularidade das contas, conforme os termos dos §§ 2º e 6º do art. 202 do Regimento Interno do TCU, condenando-se o responsável ao débito apurado e aplicando-lhe a multa prevista no art. 57, da Lei 8.443/1992.
Prescrição da Pretensão Punitiva
Vale ressaltar que a pretensão punitiva do TCU, conforme Acórdão 1441/2016-TCU-Plenário, Relator Benjamin Zymler, que uniformizou a jurisprudência acerca dessa questão, subordina-se ao prazo geral de prescrição indicado no art. 205 do Código Civil, que é de dez anos, contado da data de ocorrência da irregularidade sancionada, nos termos do art. 189 do Código Civil, sendo este prazo interrompido pelo ato que ordenar a citação, a audiência ou a oitiva do responsável.
No caso em exame, não ocorreu a prescrição, uma vez que a irregularidade sancionada ocorreu em 13/11/2017, e o ato de ordenação da citação ocorreu em 25/1/2022.
CONCLUSÃO
Em face da análise promovida na seção "Exame Técnico", propõe-se rejeitar as alegações de defesa de Valdair Antonio Vieira, uma vez que não foram suficientes para sanar as irregularidades a ele atribuídas e nem afastar o débito apurado. Ademais, inexistem nos autos elementos que demonstrem a boa-fé do responsável ou a ocorrência de outras excludentes de culpabilidade.
Verifica-se também que não houve a prescrição da pretensão punitiva, conforme análise já realizada.
Tendo em vista que não constam dos autos elementos que permitam reconhecer a boa-fé do responsável, sugere-se que as suas contas sejam julgadas irregulares, nos termos do art. 202, § 6º, do Regimento Interno do TCU, com a imputação do débito atualizado monetariamente e acrescido de juros de mora, nos termos do art. 202, § 1º do Regimento Interno do TCU, descontado o valor eventualmente recolhido, com a aplicação da multa prevista no art. 57 da Lei 8.443/1992.
Por fim, como não houve elementos que pudessem modificar o entendimento acerca das irregularidades em apuração, mantém-se a matriz de responsabilização presente na peça 140.
PROPOSTA DE ENCAMINHAMENTO
Diante do exposto, submetemos os autos à consideração superior, propondo ao Tribunal:
rejeitar as alegações de defesa apresentadas pelo responsável Valdair Antonio Vieira (CPF: XXX.991.448-XX) ; 
julgar irregulares, nos termos dos arts. 1º, inciso I, 16, inciso III, alínea d, da Lei 8.443/1992, c/c os arts. 19 e 23, inciso III, da mesma Lei, as contas do responsável Valdair Antonio Vieira (CPF: XXX.991.448-XX) , condenando-o ao pagamento das importâncias a seguir especificadas, atualizadas monetariamente e acrescidas dos juros de mora, calculadas a partir das datas discriminadas até a data da efetiva quitação do débito, fixando-lhe o prazo de quinze dias, para que comprove, perante o Tribunal, o recolhimento das referidas quantias aos cofres do Caixa Econômica Federal, nos termos do art. 23, inciso III, alínea "a", da citada lei, c/c o art. 214, inciso III, alínea "a", do Regimento Interno do TCU.  
		Débitos relacionados ao responsável Valdair Antonio Vieira (CPF: XXX.991.448-XX) :
	Data de ocorrência
	Valor histórico (R$) 

	19/10/2017
	128.254,55

	13/11/2017
	50.000,00

	13/11/2017
	11.707,30

Valor atualizado do débito (com juros) em 25/3/2022: R$ 232.744,38.
aplicar ao responsável Valdair Antonio Vieira (CPF: XXX.991.448-XX) , a multa prevista no art. 57 da Lei 8.443/1992 c/c o art. 267 do Regimento Interno do TCU, fixando-lhe o prazo de quinze dias, a contar da notificação, para que comprove, perante o Tribunal (art. 214, III, alínea "a", do Regimento Interno do TCU) , o recolhimento da dívida aos cofres do Tesouro Nacional, atualizada monetariamente desde a data do acórdão que vier a ser proferido por este Tribunal até a data do efetivo recolhimento, se paga após o vencimento, na forma da legislação em vigor;
autorizar, desde logo, a cobrança judicial das dívidas, caso não atendida a notificação, na forma do disposto no art. 28, inciso II, da Lei 8.443/1992;
autorizar também, desde logo, se requerido, com fundamento no art. 26, da Lei 8.443, de 1992, c/c o art. 217, §1º do Regimento Interno do TCU, o parcelamento da (s) dívida (s) em até 36 parcelas, incidindo, sobre cada parcela, corrigida monetariamente, os correspondentes acréscimos legais, fixando-lhe o prazo de quinze dias, a contar do recebimento da notificação, para comprovar, perante o Tribunal, o recolhimento da primeira parcela, e de trinta dias, a contar da parcela anterior, para comprovar os recolhimentos das demais parcelas, devendo incidir, sobre cada valor mensal, atualizado monetariamente, os juros de mora devidos, no caso do débito, na forma prevista na legislação em vigor, alertando o responsável de que a falta de comprovação do recolhimento de qualquer parcela importará o vencimento antecipado do saldo devedor, nos termos do § 2º do art. 217 do Regimento Interno deste Tribunal; 
enviar cópia do Acórdão a ser prolatado à Procuradoria da República no Estado de São Paulo/SP, nos termos do § 3º do art. 16 da Lei 8.443/1992, c/c o § 7º do art. 209 do Regimento Interno do TCU, para adoção das medidas cabíveis; e
enviar cópia do Acórdão que vier a ser proferido ao Caixa Econômica Federal e ao responsável, para ciência;
informar à Procuradoria da República no Estado de São Paulo/SP, ao Caixa Econômica Federal e ao responsável que a presente deliberação, acompanhada do Relatório e do Voto que a fundamenta, está disponível para a consulta no endereço www.tcu.gov.br/acordaos, além de esclarecer que, caso requerido, o TCU poderá fornecer sem custos as correspondentes cópias, de forma impressa; e
informar à Procuradoria da República no Estado de São Paulo/SP que, nos termos do parágrafo único do art. 62 da Resolução TCU 259/2014, os procuradores e membros do Ministério Público credenciados nesta Corte podem acessar os presentes autos de forma eletrônica e automática, ressalvados apenas os casos de eventuais peças classificadas como sigilosas, as quais requerem solicitação formal.

não há.

Procurador Marinus Eduardo De Vries Marsico.

TCE. CAIXA ECONÔMICA FEDERAL. EMPREGADO. MOVIMENTAÇÃO IRREGULAR DE CONTA DE CLIENTE. CITAÇÃO. REJEIÇÃO DAS ALEGAÇÕES DE DEFESA. CONTAS IRREGULARES. DÉBITO. MULTA.

TOMADA DE CONTAS ESPECIAL (TCE)

Secretaria de Controle Externo de Tomada de Contas Especial (SecexTCE).

Trata-se de tomada de contas especial instaurada pela Caixa Econômica Federal contra o ex-empregado Valdair Antônio Vieira, em razão de desfalque ocorrido em conta bancária de cliente, na agência Avenida Siqueira Campos/SP.
O relatório do tomador de contas concluiu por prejuízo à entidade de R$ 189.961,85, nos meses de outubro de novembro de 2017.
Regularmente citado em 21/2/2022, o responsável apresentou defesa na qual apenas alegou que a mesma irregularidade estava sendo analisada na Justiça do Trabalho.
A unidade técnica, acompanhada pelo Ministério Público de Contas, concluiu pela irregularidade das contas, com imputação de débito e multa ao responsável.
Acolho os pareceres constantes dos autos como razões de decidir. 
Além de consignar que é pacífica a jurisprudência sobre a independência das instâncias, registro que Valdair apenas alegou existência de ação judicial, sem juntar ao processo documentos que suportem a informação ou demonstrem sua regular atuação. 
A comissão de fiscalização da Caixa verificou que, na qualidade de Gerente Pessoa Física, o responsável cadastrou senhas, gerou assinatura eletrônica e desbloqueou cartões das contas de cliente da instituição por sucessivas vezes, além de ter realizado transferências entre contas de mesma titularidade, propiciando a execução de fraude por terceiro e gerando o prejuízo apurado.
Considerando que restou configurada a responsabilidade do ex-empregado e que este não logrou comprovar a regularidade de seus atos, não demonstrou ter agido com boa-fé ou apresentou excludentes de culpabilidade, julgo irregulares suas contas, com imputação do débito apurado, cujo valor atualizado, em 25/11/2022, importa em R$ 250.080,62, e multa prevista no artigo 57 da Lei 8443/1992.
Feitas essas considerações, voto para que o Tribunal adote a minuta de acórdão que submeto ao Colegiado.
TCU, Sala das Sessões, em 6 de dezembro de 2022. 
WALTON ALENCAR RODRIGUES 
Relator